【裁判字號】    96,易,4814
【裁判日期】    970408
【裁判案由】    詐欺
【裁判全文】
臺灣臺中地方法院刑事判決              96年度易字第4814號
公  訴  人  臺灣臺中地方法院檢察署檢察官
被      告  乙○○
上列被告因詐欺案件，經檢察官提起公訴（96年度偵緝字第2792
號），本院判決如下：
    主    文
乙○○幫助意圖為自己不法之所有，以詐術使人將本人之物交付
，未遂，處拘役肆拾日，如易科罰金，以銀元佰元即新臺幣玖
佰元折算壹日，減為拘役貳拾日，如易科罰金，以銀元佰元即
新臺幣玖佰元折算壹日。
    犯罪事實
一、乙○○可預見金融帳戶係個人理財之重要工具，關係個人財
    產、信用之表徵，一般人利用他人名義之金融帳戶，常與詐
    欺取財之犯罪密切相關，且取得他人存摺之目的，在於收取
    贓款及掩飾犯行不易遭人追查，又對於提供帳戶之行為本身
    ，雖無引發他人萌生犯罪之確信，但仍不顧他人所可能遭受
    之危險，竟基於縱若有人持以犯詐欺取財罪亦不違反其本意
    之幫助犯意，於民國95年6月初，在臺中縣太平市○○路臺
    中小鎮○○路旁，無償將其於95年3月21日在臺中市○區○
    ○○路36號向新光銀行臺中十甲分行申請開立帳號00000000
    00000號帳戶之存摺、提款卡及密碼，提供予姓名年籍不詳
    自稱「甲○○」之成年男子使用。該成年男子所屬之詐騙集
    團於取得乙○○提供之前開新光銀行臺中十甲分行帳戶之存
    摺、提款卡及密碼後，竟基於詐欺取財之犯意，意圖為自己
    不法之所有，於95年6月8日16時許，佯稱為地下錢莊人員，
    撥打電話予丙○○，向丙○○謊稱其姪子屈家豪幫朋友擔保
    向地下錢莊新臺幣（下同）40萬元借款未還為由，要求匯款
    至乙○○所申請開立之前開新光銀行臺中十甲分行帳戶內以
    代為清償，嗣經丙○○察覺有異，未依照指示匯款，並報警
    處理，因而循線獲悉上情，以致詐欺取財未遂。
二、案經被害人丙○○訴由臺中市警察局第三分局報告臺灣臺中
    地方法院檢察署檢察官偵查起訴。
    理    由
一、訊據被告乙○○對於上揭時地，無償提供其申請開立之新光
    銀行臺中十甲分行帳戶予該自稱「甲○○」之成年男子所屬
    之詐騙集團作為向被害人丙○○行詐施騙之匯款帳戶使用等
    情，業經坦認屬實，核與被害人丙○○於警詢中之指述情節
    相符，並有被告申請開立新光銀行臺中十甲分行帳戶之開戶
    資料及交易往來明細各一份在卷可稽，被告自白供述與現有
    事證相符，應堪置信。按刑法上之故意，區分直接故意（確
    定故意）與間接故意（不確定故意），「行為人對於構成犯
    罪之事實，明知並有意使其發生者」為直接故意，「行為人
    對於構成犯罪之事實，預見其發生而其發生並不違背其本意
    者」為間接故意；又金融帳戶為個人理財之工具，申請開設
    金融帳戶並無任何特殊之限制，一般民眾皆能自由申請開戶
    ，並得同時在不同金融機構申請多數存款帳戶使用，乃眾所
    周知之事實，依一般人之社會生活經驗，倘係合法收入，本
    可自行向金融行庫開戶使用，而無向他人取得帳戶之必要；
    苟不以自己名義申請開戶，反以不正方式向不特定人取得他
    人之金融機構帳戶使用，衡情應能懷疑其目的在於施用詐騙
    手段以非法取得他人財物，且以不實訊息而詐欺取財之犯罪
    類型層出不窮，該等犯罪多數均係利用人頭帳戶作為出入帳
    戶，並經網路、媒體廣為披載，被告係已成年之人，亦當能
    夠知悉社會上常有利用人頭帳戶從事詐欺取財之犯罪情事，
    且被告對於該詐騙集團成員取得其前開銀行帳戶作為實施詐
    欺取財之犯行應可預見，而被告既仍願提供帳戶，更徵對於
    其帳戶被利用作為向人詐騙財物之情，並無違背其本意。至
    被告交付其新光銀行臺中十甲分行帳戶存摺、提款卡及密碼
    之行為，既非詐欺取財罪之構成要件行為，且查無任何證據
    足資證明被告與該詐欺集團成員間有何共同詐欺取財之犯意
    聯絡，足認被告應僅係出於幫助犯罪之行為。本件事證明確
    ，被告犯行，洵堪認定。
二、論罪科刑部分：
（一）查：該詐騙集團成員於取得被告提供之前開新光銀行臺中
      十甲分行帳戶後，基於詐欺取財之犯意，意圖為自己不法
      之所有，向被害人丙○○施以詐術，未及得手，核該詐騙
      集團成員所為，係犯刑法第三百三十九條第三項、第一項
      之詐欺取財未遂罪。
（二）本件被告將其所申請開立之前開新光銀行臺中十甲分行帳
      戶提供予該詐騙集團成員作為詐欺取財之匯款帳戶使用，
      顯係基於幫助他人詐欺取財之犯意，且所為提供帳戶予他
      人之行為係屬刑法詐欺取財罪構成要件以外之行為，其既
      以幫助他人犯罪之意思而參與犯罪構成要件以外之行為，
      核其所為，係犯刑法第三百三十九條第三項、第一項之幫
      助詐欺取財未遂罪。被告幫助詐欺集團成員犯詐欺取財罪
      ，為幫助犯，應依刑法第三十條第二項之規定，減輕其刑
      （按：95年7月1日施行之刑法第三十條幫助犯之規定，僅
      作文字上之修正，並無有利或不利之情形，應無新舊法比
      較適用之問題，最高法院95年台上字第6016號判決意旨可
      資參照。）。
（三）按未遂犯之處罰，以有特別規定者為限，並得按既遂犯之
      刑減輕之，刑法第二十五條第二項定有明文。被告幫助詐
      欺取財未遂之行為，業如前述，爰依刑法第二十五條第二
      項前段之規定，減輕其刑（按：95年7月1日施行之刑法，
      將原刑法第二十六條前段幫助犯得按既遂犯之刑減輕之規
      定，移列至第二十五條，並無有利或不利之情形，應無新
      舊法比較適用之問題）。
（四）爰審酌被告提供金融帳戶予他人使用之行為，助長了犯罪
      之不良風氣，幫助犯罪者隱匿真實身分，增加檢警犯罪偵
      查之困難性，間接造成更多人之遭受損害，惟因被告係無
      償提供金融帳戶，而本件被害人亦未受騙匯款，且被告業
      經坦承犯行，犯後態度良好，考量被告僅係提供帳戶之幫
      助行為，並未實際參與詐騙之過程，可責難性較為輕微等
      一切情狀，量處如主文所示之刑，並依修正前刑法第四十
      一條第一項前段之規定諭知易科罰金之折算標準，以示懲
      儆。
（五）末按：被告行為時之刑法第四十一條第一項前段規定：「
      犯最重本刑為五年以下有期徒刑以下之刑之罪，而受六個
      月以下有期徒刑或拘役之宣告，因身體、教育、職業、家
      庭之關係或其他正當事由，執行顯有困難者，得以一元以
      上三元以下折算一日，易科罰金。」，又被告行為時之易
      科罰金折算標準，修正前罰金罰鍰提高標準條例第二條〈
      現已刪除〉規定，就其原定數額提高為一百倍折算一日，
      則本件被告行為時之易科罰金折算標準，最高應以銀元三
      百元折算一日，經折算為新臺幣後，應以新臺幣九百元折
      算一日。惟95年7月1日修正公布施行之刑法第四十一條第
      一項前段則規定：「犯最重本刑為五年以下有期徒刑以下
      之刑之罪，而受六個月以下有期徒刑或拘役之宣告者，得
      以新臺幣一千元、二千元或三千元折算一日，易科罰金。
      」，比較修正前後之易科罰金折算標準，係以95年7月1日
      修正公布施行前之規定，較有利於被告，則依刑法第二條
      第一項前段從舊從輕之規定，自應適用修正前刑法第四十
      一條第一項前段之規定，定其折算標準。
（六）另查：中華民國九十六年罪犯減刑條例於96年7月16日公
      佈施行，而本案被告之犯罪時間，係在96年4月24日以前
      ，依該減刑條例第二條第一項第三款之規定，合於減刑之
      條件，被告雖於96年8月28日、96年11月23日分別經臺灣
      臺中地方法院檢察署及本院發佈通緝，經緝獲到案，惟因
      被告係於該減刑條例施行後始經通緝，不符該減刑條例第
      五條不得減刑之規定，依法仍應予減其宣告刑二分之一，
      故原宣告拘役四十日，應減為拘役二十日，並依該減刑條
      例第九條之規定，併予諭知易科罰金之折算標準。
據上論斷，應依刑事訴訟法第二百九十九條第一項前段，刑法第
二條第一項前段、第三十條第一項前段、第二項、第三百三十九
條第三項、第一項、第二十五條第二項，修正前刑法第四十一條
第一項前段，罰金罰鍰提高標準條例第一條前段，修正前罰金罰
鍰提高標準條例第二條，現行法規所定貨幣單位折算新臺幣條例
第二條，中華民國九十六年罪犯減刑條例第二條第一項第三款、
第七條、第九條，判決如主文。
中    華    民    國    97    年    4     月    8     日
                  刑事第五庭    審判長法  官  鍾堯航
                                      法  官  劉麗瑛
                                      法  官  巫淑芳
上正本證明與原本無異。
如不服本判決，應於收受送達後10日內向本院提出上訴書狀（應
敘述具體理由並附繕本）。
上訴書狀如未敘述理由，應於上訴期間屆滿後20日內補提理由書
於本院。
                                      書記官  王麗麗
中    華    民    國    97    年    4     月    8     日
附錄論罪科刑法條：
中華民國刑法第339條：
意圖為自己或第三人不法之所有，以詐術使人將本人或第三人之
物交付者，處五年以下有期徒刑、拘役或科或併科一千元以下罰
金。
以前項方法得財產上不法之利益或使第三人得之者，亦同。
前二項之未遂犯罰之。


司法院資訊處製作；財團法人民間司法改革基金會備份。
